【裁判字號】    98,自,16
【裁判日期】    980930
【裁判案由】    商標法
【裁判全文】
臺灣板橋地方法院刑事判決                98年度自字第16號
自  訴  人  乙○○
自訴代理人  湯明亮  律師
被      告  甲○○
上列被告因違反商標法案件，經自訴人提起自訴，本院判決如下
：
    主  文
甲○○於同一服務，使用近似於商標權人註冊商標之商標，有致
相關消費者混淆誤認之虞，處拘役伍拾日，如易科罰金以新臺幣
壹仟元折算壹日，扣案之「串壩子烤舖」名片及印有「串壩子烤
舖」商標之點菜單各壹份均沒收。
    事  實
一、甲○○自民國（下同）98年4 月中旬某日起（自訴狀誤載為
    「自98年3 月19日起」云云），明知其自98年4 月1 日起在
    台北縣板橋市○○路○ 段67號經營「串壩子烤舖（按該餐廳
    原係使用「串『霸』子烤舖」之商標，後因商標權人乙○○
    於98年4 月中旬某日去電告知甲○○有侵害其商標權之虞後
    ，甲○○即改為現名）」餐廳所使用中「串壩子烤舖」商標
    中之「壩子」2 字，與乙○○於92年12月1 日向經濟部智慧
    財產局申請註冊公告所取得「霸子」2 字之商標權近似，並
    經乙○○先後委請自訴代理人湯明亮律師函請甲○○改正2
    次後，甲○○均置之不理，仍在其所經營上開餐廳中繼續使
    用「串壩子烤舖（按甲○○同時另向經濟部智慧財產局申請
    「串壩子烤舖」之商標註冊，惟尚未註冊公告）」之商標，
    而有致相關消費者混淆誤認之虞。
二、案經乙○○提起自訴。
    理  由
壹、有罪部分：
一、訊據被告固坦承於上開時地經營上開「串壩子烤舖」餐廳，
    自訴人乙○○曾於98年4 月1 日來電要求改正，並先後於98
    年5 月間收受自訴人乙○○委請自訴代理人湯明亮律師函請
    改正2 次，現仍在上開餐廳繼續使用「串壩子烤舖」之商標
    等情屬實，惟矢口否認上開犯行，辯稱：市面上使用「霸子
    」2 字之店家很多，如茶霸子、辣霸子等，而乙○○竟只針
    對伊提起本件自訴，且伊後來已將上開餐廳之商標，由「串
    霸子烤舖」改為「串壩子烤舖」，其中「壩」字亦明顯與自
    訴人之商標權中「霸」字有別，亦無致消費者有混淆誤認之
    虞云云。經查：
  (一)查「霸子」2 字業據自訴人乙○○前於92年3 月5 日向經濟
    部長智慧財產局申請註冊，並於92年10月16日經審定公告期
    滿，於92年12月1 日經註冊公告在案，其商標權之期限至10
    2 年11月30日止，並限定使用於「043 」之商品類別，商品
    名稱為「餐廳」，其類似組群有「4203、4302、430201」，
    且被告於上開時地經營上開「串壩子烤舖（按該餐廳原係使
    用「串霸子烤舖」之商標，後經商標權人即自訴人乙○○於
    98年4 月中旬某日去電告知被告有侵害其商標權之虞後，被
    告即改為現名）」餐廳，自訴人乙○○曾於98年4 月中旬某
    日來電要求改正，並先後於98年5 月間收受自訴人乙○○委
    請自訴代理人湯明亮律師函請被告更正2 次，惟被告現仍在
    上址繼續使用「串壩子烤舖」之商標營業（按甲○○同時另
    向經濟部智慧財產局申請「串壩子烤舖」之商標註冊，惟尚
    未註冊公告）等情，業據被告於本院審理時供承不諱，核與
    自訴人乙○○此部分指訴之情節，均相符合，復有自訴人乙
    ○○所提出「霸子」商標權之資料檢索服務、「霸子牛排西
    餐」名片、「串霸子烤舖」名片串霸子烤舖店家所開立之免
    用統一發票收據影本、自訴代理人湯明亮律師萬業法律事務
    所98年5 月15日、5 月25日函及其收件回執各乙份、「串壩
    子烤舖」店家於98年6 月8 日之現場外觀照片3 紙及被告所
    提出「串壩子烤舖」名片、印有「串壩子烤舖」商標之點菜
    單各乙份、現場外觀照片2 紙，在卷可稽，足堪認定。
  (二)按上開「霸子」2 字既經自訴人乙○○前於92年12月1 日向
    經濟部智慧財產局申請取得商標權之註冊公告在案，且限定
    使用於「043 」之商品類別，商品名稱為「餐廳」，其類似
    組群有「4203、4302、430201」，則依商標法第29條之規定
    ，自訴人即商標權人乙○○自有「於經註冊指定之商品或服
    務，取得商標權」及「除商標法第30條（即：下列情形，不
    受他人商標權之效力所拘束：一凡以善意且合理使用之方法
    ，表示自己之姓名、名稱或其商品或服務之名稱、形狀、品
    質、功用、產地或其他有關商品或服務本身之說明，非作為
    商標使用者。二商品或包裝之立體形狀，係為發揮其功能性
    所必要者。三在他人商標註冊申請日前，善意使用相同或近
    似之商標於同一或類似之商品或服務者。但以原使用之商品
    或服務為限；商標權人並得要求其附加適當之區別標示。附
    有註冊商標之商品，由商標權人或經其同意之人於市場上交
    易流通，或經有關機關依法拍賣或處置者，商標權人不得就
    該商品主張商標權。但為防止商品變質、受損或有其他正當
    事由者，不在此限）另有規定外，下列情形，應得商標權人
    之同意：一於同一商品或服務，使用相同於其註冊商標之商
    標者。二於類似之商品或服務，使用相同於其註冊商標之商
    標，有致相關消費者混淆誤認之虞者。三於同一或類似之商
    品或服務，使用近似於其註冊商標之商標，有致相關消費者
    混淆誤認之虞者」之權利，至為灼然。
  (三)又上開「串壩子烤舖」餐廳，係被告自98年4 月1 日起開始
    在上址經營，業據被告供承屬實，有如上述，不僅係在自訴
    人即商標權人乙○○取得上開「霸子」2 字之商標權之後，
    亦有上開「霸子」商標權之資料檢索服務乙份可佐，則被告
    上開所為，已無商標法第30條第1 項第3 款情形之適用，至
    為顯然，且被告所經營上開「串壩子烤舖」餐廳，在商標法
    之商品及服務分類表中，亦同屬「第43類」之服務，此有上
    開「霸子」商標權及被告現另向經濟部智慧財產局申請「串
    壩子烤舖」商標權之資料檢索服務各乙份上記載其等服務類
    別同為「043 」乙節即明，而被告所經營上開「串壩子烤舖
    」餐廳在商品名稱上，亦與自訴人即商標權人乙○○所申請
    取得上開「霸子」商標權之商品名稱即「餐廳（按被告現另
    向經濟部智慧財產局申請「串壩子烤舖」商標權之商品名稱
    ，亦有包括『餐廳』乙項，且其類似組群中之4302、430201
    兩項亦屬相同，惟依商標法之商品及服務分類表所載，第43
    類之服務名稱中，僅有「提供食物及飲料之服務；臨時住宿
    」）」相同，是被告所經營上開「串壩子烤舖」餐廳，依商
    標法之商品及服務分類表之規定，應屬「同一服務類別」，
    應堪認定。
  (四)再者，被告所經營上開「串壩子烤舖」餐廳所使用之「串壩
    子烤舖」商標中「壩子」2 字，不僅在讀音上與自訴人即商
    標權人乙○○所取得上開「霸子」2 字，完全相同（即讀音
    均為「ㄅㄚˋ  ㄗ‧」），且在字形上，除被告所使用之「
    壩」字，較自訴人即商標權人乙○○上開「霸」字多一「土
    」字邊之外（惟被告所使用之商標為「串霸子烤舖」，98年
    4 月下旬某日起，始改為現名），其他部分之字形，亦屬完
    全一致，顯屬近似之字詞，此揆諸上開「壩」、「霸」2 字
    亦明，甚至被告將上開讀音相同，字形近似之「壩子」2 字
    逕自納為其上開「串『壩子』烤舖」中之其中2 字，而被告
    經營上開「串壩子烤舖」餐廳所使用之「串壩子烤舖」商標
    ，不僅與自訴人即商標權人所申請取得上開「霸子」2 字商
    標權，均屬「提供食物及飲料之服務」之同一即第43類之服
    務類別，且亦屬相同商品名稱之「餐廳」乙項，均如上述，
    是一般大眾消費者若前往被告所經營上開「串壩子烤舖」餐
    廳接受服務時，揆諸上述情形，顯有難以分辨「串壩子烤舖
    」餐廳與自訴人即商標權人乙○○所經營上開「霸子」二者
    餐廳間之存有上述不同經營人、經營理念等之差異，而有致
    混淆誤認之虞，至為灼然。
  (五)綜上所述，被告自98年4 月中旬某日起（按被告自98年4 月
    1 日起至4 月中旬某日止，則因不知自訴人乙○○上開商標
    權乙事，自無侵害自訴人乙○○上開商標權之犯罪故意，詳
    後述），上開未經自訴人即商標權人乙○○之同意，於同一
    服務類別（即第43類之提供食物及飲料之服務」）及服務名
    稱（即「餐廳」）上，使用近似於自訴人即商標權人乙○○
    所取得上開「霸子」2 字之商標權之「串壩子烤舖」之商標
    ，並致相關消費者有混淆認認之虞之犯行，已臻明確，應予
    依法論科。被告上開所辯，顯係事後卸責之詞，不足採信。
    至於被告另辯稱市面上使用「霸子」2 字之店家很多，如茶
    霸子、辣霸子等云云，惟被告所辯上開情形，不僅自訴代理
    人於本院審理時已供稱正在進行了解、查證之中，且縱認市
    面上果多有如被告上開所辯情形存在，亦無解於被告上開違
    反商標法犯行之認定，附此敘明。
二、核被告所為，係商標法第81條第3 款之於同一服務，使用近
    似於商標權人註冊商標之商標，有致相關消費者混淆誤認之
    虞罪。被告自98年4 月中旬某日起之上開違反商標法犯行，
    為其經營上開「串壩子烤舖」餐廳之業務行為，屬「集合犯
    」，應論以一罪。爰審酌被告本件犯罪之動機、目的、手段
    、所生危害及其犯罪後之態度等一切情狀，判處如主文所示
    之刑，以資懲儆。
三、被告所提出而扣案之「串壩子烤舖」名片及印有「串壩子烤
    舖」商標之點菜單各乙份，為被告所提供於上開服務使用之
    物品，應依商標法第83條之規定，均宣告沒收之。
貳、不另為無罪諭知部分：自訴人乙○○認被告上開違反商標法
    之行為時間，係起自98年3 月19日，而認被告此部分所為，
    亦涉有違反商標法第81條第3 款之罪嫌云云。惟上開「串壩
    子烤舖」餐廳係被告自98年4 月1 日起始行營業乙節，不僅
    業據被告供承在卷，且被告於本院審理時亦供承自訴人乙○
    ○係於98年4 月中旬某日始來電告知有侵害其商標權之虞，
    而要求改正乙情，並為自訴代理人於本院審理時所不否認在
    卷，且自訴人復未能提出任何積極事證足以證明被告係自98
    年3 月19日起即已經營上開「串壩子烤舖」餐廳，且被告復
    係自始即具有違反商標法第81條第3 款之犯罪故意，是被告
    供承自訴人乙○○於98年4 月中旬某日來電告以上情等語，
    尚堪採信。此外，復查無其他任何積極事證足以證明被告確
    另有自訴人所指此部分犯行，自屬不能證明被告此部分之犯
    罪，惟因自訴人所指此部分犯行，與被告上開經本院論罪科
    刑部分間，有一罪之關係，爰不另為無罪之諭知，附此敘明
    。
據上論斷，應依刑事訴訟法第343 條、第299 條第1 項前段，商
標法第81條第3 款、第83條，刑法第11條前段、第41條第1 項前
段，判決如主文。
中    華    民    國    98    年    9     月    30    日
                  刑事第七庭  法  官  林 晏 鵬
以上正本證明與原本無異
如不服本判決應於送達後10日內向本院提出上訴狀
                              書記官  陳 映 孜
中    華    民    國    98    年    9     月    30    日
附錄法條：商標法第81條
商標法第81條
未得商標權人或團體商標權人同意，有下列情形之一者，處 3 年
以下有期徒刑、拘役或科或併科新臺幣20萬元以下罰金：
一、於同一商品或服務，使用相同之註冊商標或團體商標者。
二、於類似之商品或服務，使用相同之註冊商標或團體商標，有
致相關消費者混淆誤認之虞者。
三、於同一或類似之商品或服務，使用近似於其註冊商標或團體
商標之商標，有致相關消費者混淆誤認之虞者。


司法院資訊處製作；財團法人民間司法改革基金會備份。
